最　高　行　政　法　院　判　決　　　　　　　　　九十一年度判字第二一二六號
　　再 審原 告　臺灣傑偉世股份有限公司
　　代　表　人　甲○○
　　再 審被 告　財政部關稅總局
　　代　表　人　乙○○
右當事人間因進口貨物核定稅則號別事件，再審原告對於中華民國九十年四月二十七
日本院九十年度判字第七○四號判決，提起再審之訴。本院判決如左：
　　主  文
再審之訴駁回。
再審訴訟費用由再審原告負擔。
　　事　實
緣再審原告委託萬達報關股份有限公司於民國八十七年七月二十七日向財政部基隆關
稅局（下稱基隆關）申報自馬來西亞進口音響一批，報單號碼：ＡＥ＼八七＼四二八
四＼○○四二號，其中第四項DIGITAL AUDIO DISC PLAYER MX-V505T報列海關進口稅
則第八五一九．九九．一○號，稅率百分之十五，貨物稅率百分之十，經該局改列稅
則第八五二一．九○．一○號，按互惠稅率百分之廿五課徵關稅，並從價課徵貨物稅
百分之十三。再審原告不服，就稅則號別部分，向基隆關聲明異議，經基隆關加具意
見報請再審被告評定異議駁回，發給關評台第八七○一三○號評定書。再審原告不服
，提起訴願、再訴願，均遭決定駁回，再審原告循序提起行政訴訟，經本院九十年判
字第七○四號號判決（下稱原判決）駁回。再審原告仍表不服，以原判決有行政訴訟
法第二百七十三條第一項第十三款、第十四款發見未經斟酌之重要證物及重要證物漏
未斟酌等再審事由，對之提起再審之訴，茲摘兩造訴辯意旨如次：
再審原告起訴意旨略謂︰一、再審原告曾於前審主張系爭商品係以CD 音響（DIGITAL
AUDlO CD PLAYER）加裝一片IC，即MPEGI影像解碼器而產生影訊。究其實，系爭機具
仍以音頻為其主要功能，而非以影像為主要功能，應屬稅則八五二七．三一．○○稅
號之商品。此一主張未蒙前審所是認。再審原告於本年六月十五日在坊間購得由郭嘉
龍編譯，八十七年六月初版，全華科技圖書股份有限公司印行之「DVD大剖析，DVD與
影像CD」乙書。其第四章：影像CD之規格 4-3提到影像CD光碟構造稱：「影像CD是使
用一般之音樂CD。所不同的是記錄MPEG資料而不是音樂，而其中亦含有能簡單處理資
料之各種資訊」。同書第六章6-2影像CD PLAYER的構造又謂：「為重現影像CD，於一
般之音樂CD播放機需加裝以下功能及回路」，以下即提到「MPEG I」，足以證明再審
原告前所主張者為可信：即由一般音訊CD，利用其副碼區儲存若干影訊，經一片簡單
之IC，即 MPEGI解壓縮器致能具有影訊功能，若將該解壓縮IC分離，即僅存音響功能
，則系爭商品係以 AUDlO音響功能為主，應屬八五二七．三一．○○稅號，應無違誤
。而該第六章6-2影像CD PLAYER第四段進一步論述：「影像CD播放機，基本上與一般
之音樂CD播放機採用相同之光拾訊（ Pickup ）、伺服控制系統，亦可在CD信號處理
LSI上附加CD ROM解碼器、MPEGI解碼器．．．等功能。」次頁則更將電路圖清楚呈現
。要之，在音樂CD播放機加裝 MPEGI解碼器致使音樂播放機具有影像功能，而機具本
身係以音響為主功能，不論在學術界或消費市場均受肯認。該書乃早已存在之證據，
為再審原告所不知，係由再審原告於最近始購得，因其內容對再審原告有利，即有行
政訴訟法第二百七十三條第一項第十三款之再審事由，乃據以提起再審。二、本件兩
造爭執之關鍵在於系爭貨品之主要功能為「影像」或「音頻」，如其主要功能為「音
頻」，則本件歸類為八五一九‧九九‧一○號音響產品課稅，即無有不合；而辨別系
爭產品主要功能之依據，並非產品型錄或貨上記載，而係產品之製造過程與沿革，蓋
產品之型錄及貨名僅在介紹產品之規格、功用，尚無法確知其內裝及製作過程，從而
本件惟能自 VCD及CD二者沿革，作為判斷之標準。第查：（一）目前VIDEO CD的銷售
市場僅限於台灣，東南亞及中國大陸地區，在日本、美國、歐洲等大型市場則未曾銷
售，屬於獨立性商品類別，甚至在 WCO中至今尚未被認定。從技術觀點言，其和 VHS
錄影機、DVD或LASER DISC在基本上乃完全不同之商品，VIDEO CD PLAYER係以 AUDIO
CD PLAYER為基礎，在其中加入一片三MPEGI解碼電路板而成之單純化商品，產生影像
之功能為其附屬之功能。本件出口商日本JVC株式會社AUDIO事業部更來函，從生產公
司之立場看，VIDEO CD亦應屬於AUDIO商品之類別。如依再審被告對 VIDEO CD商品之
見解，以其尚可播放出動作畫之功能即予以歸入 VIDEO類之主張，則同樣可以播放出
動作畫面之多媒體電腦、攝錄放影機、LASER DISC都各有其獨立之分類與明確之稅則
，而惟獨未見VIDEO CD訂定其獨立之稅則，可見本件貨品之稅則確仍有爭議。（二）
在市場中，VIDEO CD以具有動作畫面功能作為訴求，此係將技術上之附加功能轉變而
為原機器之一種附加訴求，此種轉換訴求經常發生，亦為市場所常見。茲舉一例以明
之：鈞達公司於市場上推出影音升級套件（VCD-BOBO），其情形乃經由簡易安裝程序
，即可將任何廠牌之CD，LD，隨身聽或床頭音響改裝升級為 VCD影音光碟機，即時解
壓縮，提供消費者擁有全影音之功能，本案系爭商品即是如此。（三）且查音樂CD之
發展在十餘年前設定規格時，即已預留影音播放功能，此項資料坊間參考書籍隨時可
得，無需專家即可了解。一九八六至一九八七年問PHILPS公司在規劃CD軟體規格時，
發現尚有一部份儲存信號空間可加利用，故將之保留並名為副碼區。但因當時壓縮信
號技術尚未純熟，只能播出靜態畫面或將較粗糙而要求又不高之圖像信號放入其中，
此一觀點即日後GD-G（GRPHIC），CD-I功能，商品並曾量產化。一九九○年前後，MP
EG組織公布第一代壓縮信號技術規範利用較新之數碼壓縮技術將影像信號壓縮之後，
將信號仍依原規格放入副碼區即可自CD音樂月中分解出影像信號，此即目前所稱之影
音光碟功能，其基本上規格仍同於音樂CD，毫無軒致。至於其他公司則根本推翻上述
伊起之規格，有以完全著重於資料信號者，則發展成 CD-ROM，CD-I，PHTO CD等規格
，最近又再重訂規格以完成不同之格式，純粹以影像質量為最優先考慮者，則加大其
壓縮比例發展成影像DVD及電腦資料用之DVD ROM格式，至其規格與原先之音樂CD已完
全不同。亦即：（1）VIDEO CD在音樂CD之架構上發展，DVD則完全另起爐灶：良以從
音樂CD發展出之影像，因受限於僅有副碼區可以應用，故無論當時之CD-G或 VDEO CD
均不能充分發展出足夠標準之仿真圖像，但因音樂CD之軟、硬體製造設備已非常普及
，只須略加更動即可將音樂CD附加轉換為VIDEO CD功能。音樂CD與VIDEO CD其硬體不
同之處，僅在於一片解壓縮卡，只要將壓縮在副碼區內之信號取出重新擴張還原，即
可形成粗糙之影像信號。此點可由含VDEO CD播放功能之設備與不含 VIDEO CD功能設
備中兩相比較，即可發現其差異性極微，僅一片電路板而已。故近來多有廠商，自行
修改結構，將進口或本地製之音樂CD PLAYER加上廉價的解壓縮卡即可形成 VIDEO CD
機器，其基礎即在此。但 DVD則否，因其格式與CD完全不同，非以音樂訊號為主，而
以第二代壓縮技術 MPEG2，將影像信號儲存於資料區之上，故音樂CD設備無法以昇級
方式達成DVD之要求，日本各大電氣廠商聯合研究發展小組決定放棄以現有音樂CD 為
儲存影像信號工具之想法，軟體及硬體同時改弦易張，另起爐灶，重新制定以影像播
放為主要功能之斯一代影音光碟機以播放更高密度之MPEG2之壓縮影像信號，此即DVD
之由來。DVD 無論軟體及硬體均不以音樂CD播出功能為基礎，以免受限於其原始規格
，而用全新之思考方向，純粹以 VIDEO播放功能為出發點，此時已與音樂播放功能漸
行漸遠。故將DVD納入主要功能為影像播放功能之貨品似無爭議。（2）DVD與VDEO CD
讀取設備不同，因 DVD需以較高密度方式儲存信號，故只能用較短波長之雷射光線讀
取DVD軟體上之信號，而 VIDEO CD因源出CD，屬低密度記錄，故仍能延用傳統的較長
波長之雷射光讀取信號。此即DVD片無法在VDEO CD設備中讀取信號之原因。（3）DVD
白AUDIO類別中移出因傳統之CD屬於AUDIO類，故其相關產品及昇級產品亦均以 AUDI0
類分科，此即 CD-G/VIDEO CD置於AUDI0類之由來。但DVD已純粹以較新方式與規格記
錄信號，以影像之表現為出發點，亦不能以CD或VIDEO CD之相關技術為基礎，故改分
類自AUDI0類中移出至VIDEO類。三、由上述說明可知，本件系爭商品之所以具有影像
功能，係因加裝 VCD解碼電路板之故，該電路板本身不能單獨成為一個獨立機器，不
能獨自發揮功能，故本件商品不是典型之複合機。尤有進者，VCD 解碼電路板不是本
件系爭商品之主要構造，本件商品加上 VCD解碼電路板可以發揮影像功能及音響功能
，取出 VCD解碼電路板之後，雖無影像功能，但音響功能仍獨立運作毫不受影響，足
見本件商品之主要功能為音響功能，而非影像功能。此外，本件商品進口時可以附加
VCD解碼電路板之方式進口，也可以不附加VCD解碼電路板方式進口，而於進口後再由
消費者自行採購 VCD解碼電路板組裝即兼具影像效果，由終局之效能觀之，兩者並無
差異。隨著科技進步與商品功能之日新月異，再審原告以音響為基礎設計，今因此機
型具觀看連續畫面或靜止畫面附加功能，將其歸屬於八五二一．九○．一○之稅則實
有違國際分類（H.S.CODE）。本件商品主要構造為AUDIO非VIDEO，放影只是其附加之
功能，故本商品仍應按國際間適用之分類，歸屬為 AUDIO稅號。四、綜上所述，原判
決顯有行政訴訟法第二百七十三條第一項第十三款、第十四款之再審事由，請判決廢
棄原判決，並撤銷原處分及一再訴願決定等語。
再審被告答辯意旨略謂：一、系爭貨物報單第四項貨物原申報貨名為 DIGITAL AUDIO
DISC PLAYER MX-V505T，再審原告於基隆關稅局補收單前具函報備來貨有放映影音光
碟片之功能，經該局查驗後，貨名改為DIGITAL VIDEO CD DISC PLAYER MX．V505T（
VCD ），查來貨之主機暨有聲音錄放裝置且包含收音機功能，參據國際商品統一分類
制度註解中文版第一二二二及一二二四頁對海關進口稅則第八五一九及八五二○節之
詮譯，可知本案貨物自無再審原告所主張歸列稅則第八五一九．九九．一○號之適用
。二、再審原告所稱坊間書籍所述與再審原告於本案之異議、訴願、再訴願所稱理由
雷同，均述及VCD之沿革發展過程，而系爭貨物具有播放VCD之影像功能為再審原告被
告雙方所不爭之事實，系案貨物稅則分類係依據海關進口稅則附則一：「本稅則各號
別品目之劃分，除依據本稅則類、章及其註，各號別之貨名及解釋準則之規定外，並
得參據關稅合作理事會編纂之『國際商品統一分類制度（HS）註解』及其他有關規定
辦理」之規定辦理。其稅則分類核與本案貨物之生產過程及發展沿革無涉，再審原告
於異議階段即已提出相同之主張，而再審被告亦於八十七年十一月十一日以基關六字
第八七一一○二○九號函答辯在案。則本案已無行政訴訟法第二七三條第一項第十三
款所訂再審事由之適用，至臻明確，上開再審之訴理由核無足採。至於再審原告所引
據郭嘉龍編譯乙書，其所陳述之製造過程，更足資證明系爭貨物確已增加 VCD之功能
，按前揭規定自應歸入稅則第八五二一節下。三、貨物之稅則分類係依據海關進口稅
則附則一之規定辦理，多媒體電腦、攝錄放影機等有其明確專屬稅則號別，自應依其
專屬稅則號別歸類，而系爭貨物無專屬稅則號別，則應依HS解釋準則三（甲）之規定
，按其主要特性之分類原則辦理。又稅則分類應以貨物進口時之狀態為主，與進口後
是否加裝影音升級套件、或來貨之發展沿革無涉。參據 WCO意見「關稅總局關評台第
八八○○○八號評定理由」將系爭貨物分類至稅則第八五二一節，再參考美國「
Harmonized Tariff Schedule of the UNITED　STATES（2001）alphabetical index
」，亦將 VIDEO CD PLAYER歸列稅則第八五二一．九○目下，益證此類貨物有國際上
一致認同之稅則分類，再審原告所稱理由顯係不諳稅則分類所致，自無重要證物漏未
斟酌之違法。四、所述理由為說明CD、VCD與DVD發展過程、影音信號技術規範及其分
野，顯與稅則之依功能、特性分類無關。而此理由再審原告曾於其異議階段之異議理
由論及，再審被告亦於八十七年十一月十一日以基關六字第八七一一○二○九號函說
明四（二）中予以答辯，則再審原告所提資料亦無重要證物漏未斟酌之違法，應可確
認。五、系爭貨物依型錄所示，其組成分為主機與揚聲器二單元，主機內包含有
AMPLIF IER-TUNER、3-CD TRIPLE-TRAY CHANGER、CASSETTE DECK 等組件，其訊源為
廣播光碟片、影音光碟片及磁帶，供播放音響及再生影像用。參據HS註解第十六類總
則（VI）多用途機器及複合機器（類註三）之詮釋，系爭貨物顯為複合機應無疑義，
應按類註三之規定，依其主要功能之機器歸入應列之節下。則系爭貨物自應按其影音
播放之主功能，歸列稅則第八五二一．九○．一○號合屬允當，此理由再審原告曾於
其異議階段之異議理由論及，再審被告亦於八十七年十一月十一日以基關六字第八七
一一○二二○九號函之說明四（五）中予以答辯，亦當無重要證物漏未斟酌之違法，
其理甚明。為此，請判決駁回再審原告之再審之訴等語。
    理  由
按當事人對於本院判決提起再審之訴，必須具有行政訴訟法第二百七十三條第一項所
列各款情形之一者，始得為之。而所謂「發見未經斟酌之重要證物者」，係指該項證
物在前訴訟程序中即已存在，而當事人不知其存在，現始發現而言，並以如經斟酌可
受較有利之裁判者為限。次按海關進口稅則第八五二一．九○．一○號為「雷射光學
系統碟式放影機」，第二欄稅率百分之二十五；同稅則第八五一九．九九．一○號為
「磁碟放音機」，第一欄稅率為百分之十五（無第二欄稅率）。該稅則第十六類類註
三規定「除另有規定之，複合機係由兩具或兩具以上機器組合成另一具完整之其他機
器，使兼具兩種或兩種以上輔助或交互功能者，按其主要功能之機器歸入應列之節。
」解釋準則三規定「當貨品因適用準則二（乙）或因其他原因而表面上可歸列於兩個
以上之稅則號別時，其分類應依照下列規定辦理：（甲）．．．（乙）由不同材料或
零件組成之混合物、組成物及供組合成套出售之貨物，其不能依準則三（甲）歸類者
，在本準則可適用之範圍內，應按照實質上構成該項主要特徵所用之材料或成分分類
。（丙）當貨品不能依準則三（甲）或三（乙）分類時，應可歸入可予考慮之稅則號
別中，擇其稅則號別位列最後者為準。」次按「錄影機：凡用電力錄、放影像音響之
機具，如電視磁性錄影錄音機、電視磁性影音重放機等均屬之，從價徵收百分之十三
。」「前項各類之貨物，如有與非應稅貨物組合製成之貨物者，或其組合之貨物適用
之稅率不同者，應就該貨物全部之完稅價格按最高稅率徵收。」亦為貨物稅條例第十
一條第一項五款及第二項所規定。查本件原判決係以：「經查系爭進口貨物，品名及
型號為 VIDEO CD COMPACT COMPONENT SYSTEMS MX-V505T，已註明係含有影音光碟機
（VCD）功能之組合物，其產品型錄除於右上角標明VIDEO CD、DISC、KARAOKE等功能
，VIDEO CD列為第一，並加框強調外，功能介紹亦以黑色粗字體強調該機有影音播放
功能（VCD VERSION  2. 0PLAYBACK CONTROL 及 VIDEO INTRO  SCAN AND HIGHLIGHT
SCAN）。該機含有擴大器（AMPLIFER）、收音機（TUNER）、卡式錄音座（ CASSETTE
DECK ）、CD唱機及喇叭（SPEAKER）等一般音響系統，且具有影音光碟機，將影像輸
出端子接上影像顯示器如電視機，再以該貨品上之擴大器及喇叭系統為輔，即可完成
影音功能。系爭貨品由音響系統及影音光碟機組成，具有放音及影音功能，參據Ｈ．
Ｃ註解中文版第一○三○、一○三一頁第十六類總則（VI）多用途機器及複合機器（
類註三）之詮釋：「兩種或兩種以上不同種類之機器或應用品裝配成一整體，連續或
同時分別進行其各自功能，且一般係作互相補充作用及於第十六類不同節內述及之複
合機器，亦依其主要用途而分類。」「為適合上文之規定，不同之機器如一件製置於
另一件之中，或另一件上，或共同裝於同一基座或框架上，或共同之箱罩內者，視為
已組合成一部機器之整體」，系爭貨物為複合機無疑。次查影音有影像及聲音雙重功
效，自較放音機只具播音功能，更能滿足消費者之視聽享受，且觀該貨品之型錄，以
黑色粗字體等強調該機之影音播放功能，並有標示 KARAOKE俗稱視聽伴唱功能，顯見
影像播放係系爭貨品之主要功能。縱令音響系統不可或缺，其功能亦極重要，至多僅
能認兩者並重，不得謂該機器之主要功能僅為音響，影像播放僅為附屬功能而已。而
影音光碟機價格所佔比率高低，與是否複合機及何者為主要功能之認定無涉。是系爭
貨品如以影音播放為其主要功能，則應依其主要功能歸列海關進口稅則第八五二一．
九○．一○號「雷射光學系統碟式放影機」，退而言之，縱認影像及聲音播放用途並
重，參據Ｈ．Ｃ註解中文版第一○三○頁第十六類總則（VI）多用途機器及複合機器
（類註三）之詮釋：「無法決定主要用途機器，以及類註三所規定而本文未提示者，
務須應用解釋準則3(c)〔按即三（丙）〕之規定」，應依解釋準則三（丙）規定，擇
其稅則號別位列最後之第八五二一．九○．一○號，二者結果相同。貨物稅依首揭規
定，一律適用較高之稅率課徵，是基隆關將該貨品列為稅則第八五三一．九○．一○
號，按稅率百分廿五課徵關稅，並從價課徵貨稅百分之十三，並無不合。原告（即再
審原告，下同）另稱：事實上就市售具有影像功能之家用攝錄放影機等商品，其稅率
最高僅為百分之四，獨對本件貨品從高課徵百分之廿五之關稅，實不合理等云。然查
稅率高低，係屬稅率結構問題，核與貨品之稅則分類無涉，原告此部分主張，亦難謂
有據。至原告請求本院勘驗實物及行言詞辯論俾其對系爭貨品之構造及功能等事項能
詳細說明乙節，因該貨品具音響與影像組合之多功能複合體，已具播放影音光碟功用
，為原告所是承，且有產品型錄註明該機各項功能附被告稅則分類估價評議會卷及訴
願卷可佐，事證明確，所請核無必要。被告（即再審被告）評定駁回原告對基隆關核
定稅率之異議，於法無違，一再訴願決定遞予維持，所持理由固未盡相同，結論並無
二致，仍應予維持，原告訴請撤銷為無理由，應予駁回。」等語為得心證之理由，判
決駁回再審原告前程序之訴。經核原判決所適用之法規與該案應適用之現行法規並不
相違背，與解釋、判例均無相牴觸，亦無重要証物漏未斟酌之情形。再審原告無非以
法律上見解之歧異，執前程序所為主張，並為原判決所不採之事由再行爭執，已非可
採。況查再審原告所提出之證物，即在坊間購得由郭嘉龍編譯，八十七年六月初版，
全華科技圖書股份有限公司印行之「DVD大剖析，DVD與影像CD」乙書。依其所陳述之
製造過程，更足資證明系爭貨物確已增加 VCD之功能，按前揭規定自應歸入稅則第八
五二一節下，縱經斟酌亦未能受較有利益之裁判，非屬所稱未經斟酌之重要證物。未
查再審原告所述CD、VCD與DVD發展過程、影音信號技術規範及其分野，顯與稅則之依
功能、特性分類無關。另系爭貨物依型錄所示，其組成分為主機與揚聲器二單元，主
機內包含有 AMPLIF IER-TUNER、3-CD TRIPLE-TRAY CHANGER、CASSETTE DECK等組件
，其訊源為廣播光碟片、影音光碟片及磁帶，供播放音響及再生影像用。參據HS註解
第十六類總則（VI）多用途機器及複合機器（類註三）之詮釋，系爭貨物顯為複合機
應無疑義，應按類註三之規定，依其主要功能之機器歸入應列之節下。則系爭貨物自
應按其影音播放之主功能，歸列稅則第八五二一．九○．一○號合屬允當，此等理由
再審原告已於其異議論及，再審被告亦曾於八十七年十一月十一日以基關六字第八七
一一○二二○九號函之說明四（二）、（五）分別予以答辯。再審原告無非就原審取
捨證據、認定事實之職權行使，指摘原判決為不當，自與「重要證物漏未斟酌」之再
審事由有間。從而，再審原告所訴各節，均無足取，應認其再審之訴為無理由，而予
駁回。
據上論結，本件再審之訴為無理由，爰依行政訴訟法第二百七十八條第二項、第九十
八條第三項前段，判決如主文。
中　　華　　民　　國　　九十一　　　年　　　十一　　　月　　二十八　　　日
                    最 高 行 政 法 院  第 五 庭
                                審 判 長 法  官　　　徐　樹　海
                                         法  官      林  清  祥
                                         法  官　　　鄭　淑　貞
                                         法  官　　　林　家　惠
                                         法  官　　　林　茂　權
右  正  本  證  明  與  原  本  無  異
　　　　　　　　　　　　　　　　　　　　 法院書記官　王  褔  瀛
中　　華　　民　　國　　九十一　　　年　　　十一　　　月　　二十九　　　日
